臺灣彰化地方法院刑事判決　
111年度訴字第36號
公  訴  人  臺灣彰化地方檢察署檢察官
被      告  陳重宇




上列被告因加重詐欺等案件，經檢察官提起公訴（110年度偵字
第14818號），被告於本院準備程序進行中就被訴事實為有罪之
陳述，經本院合議庭裁定由受命法官獨任進行簡式審判程序，判
決如下：
    主  文
陳重宇三人以上共同以網際網路對公眾散布而犯詐欺取財罪，處
有期徒刑壹年壹月。
未扣案之犯罪所得新臺幣玖佰柒拾元沒收，於全部或一部不能沒
收或不宜執行沒收時，追徵其價額。
    犯罪事實
一、陳重宇自民國109年8月間，加入真實姓名、年籍不詳暱稱「
    東子（小八）」等成年人所組成，具有持續性、牟利性、結
    構性組織之詐欺集團（涉嫌違反組織犯罪防制條例罪嫌部 
    分，已有另案先行追訴，不在本案起訴範圍内），擔任取簿
    手、車手角色，負責提款工作，約定報酬為提領款項之1%計
    算。陳重宇與本案詐欺集團其他成員共同意圖為自己不法之
    所有，基於三人以上以網際網路對公眾散布而詐欺取財及隱
    匿詐欺所得去向之一般洗錢之犯意聯絡，先由本案詐欺集團
    真實姓名年籍不詳之成員在網路上刊登虛偽放款廣告，對被
    害人柯皓誌施用如附表一所示之詐術，致被害人柯皓誌陷於
    錯誤，而依指示於附表一所示之匯款時間，將如附表一所示
    之匯款金額，匯入對方指定之謝語婕在彰化銀行基隆分行00
    0-00000000000000號帳戶內，陳重宇則依「東子」之指示，
    於109年11月20日某時許，在彰化火車站前，收取「東子」
    指派之人交付之前揭帳戶提款卡後，於附表二所示之提領時
    間、地點，從自動櫃員機先後自上揭帳戶提領如附表二所示
    之金額共計97,000元，並賺取提領款項1%報酬後，再將其餘
    款項交付予「東子」指定之人而掩飾或隱匿該等詐欺犯罪所
    得之本質、來源、去向、所在，因而獲得970元之報酬。嗣
    因柯皓誌匯款後，察覺有異，遂報警處理，經警循線查獲上
    情。
二、案經柯皓誌訴由彰化縣警察局彰化分局報請臺灣彰化地方檢
    察署檢察官偵查起訴。 
    理  由
一、按簡式審判程序之證據調查，不受第159條第1項之限制，刑
    事訴訟法第273條之2定有明文，是於行簡式審判程序之案件
    ，被告以外之人於審判外之陳述，除有其他不得作為證據之
    法定事由外，應認具有證據能力。本判決所援引被告陳重宇
    以外之人於審判外之陳述，因本案採行簡式審判程序，復無
    其他不得作為證據之法定事由，依上說明，應認均具有證據
    能力。本案卷存經本院引用為證據之非供述證據部分，與本
    案待證事實間均具有關連性，且無證據證明係公務員違背法
    定程序所取得，是依刑事訴訟法第158條之4之反面解釋，自
    有證據能力。
二、認定犯罪事實所憑之證據及理由：
　　上揭犯罪事實，業據被告陳重宇於警詢、偵訊、本院準備程
    序及審理時均坦承不諱（見臺灣彰化地方檢察署110年度偵
    字第8293號偵查卷宗【以下簡稱偵卷】第11至16頁、第199
    至209頁，本院卷第119至123頁、第137至144頁），核與證
    人柯皓誌警詢時證述相符（見偵卷第63至65頁），並有被告
    之提款畫面擷取照片（見偵卷第19頁至第23頁）、被告遭他
    單位查獲時影像與本件提領車手穿著及身影特徵比對照片（
    見偵卷第25頁）、台中商業銀行110年1月26日中業執字第00
    0000號函暨檢附之顧客【柯皓誌】基本資料、交易明細清單
    （見偵卷第67頁至87頁）、彰化商業銀行109年12月18日彰
    基隆字第000000號函暨檢附之顧客【謝語婕】基本資料、交
    易明細清單(見偵卷第127至142頁）在卷可稽，足認被告自
    白與事實相符，應堪採信。綜上所述，本案事證明確，被告
    之犯行均堪認定，應依法論科。
三、論罪科刑：
 ㈠罪名：
 ⑴依被告所述情節及卷內證據，被告所參與之本案詐欺集團，成
   員至少有被告、被告之上手「東子」、向柯皓誌施行詐術之
   「薛錦戀」等詐欺集團不詳成員，參與者至少在三人以上。
   則本件含被告在內之詐欺犯罪組織之成員，以附表一「詐欺
   方式」欄所示之方式向被害人行騙，所為觸犯刑法第339 條
   之4 第1項第2 、3款之「三人以上共同以網際網路對公眾散
   布而犯詐欺取財罪」。
 ⑵按洗錢防制法第2條規定，該法所稱洗錢，指下列行為：一、
   意圖掩飾或隱匿特定犯罪所得來源，或使他人逃避刑事追訴
   ，而移轉或變更特定犯罪所得。二、掩飾或隱匿特定犯罪所
   得之本質、來源、去向、所在、所有權、處分權或其他權益
   者。三、收受、持有或使用他人之特定犯罪所得。故若行為
   人意圖掩飾或隱匿特定犯罪所得來源，而將特定犯罪所得直
   接消費處分，甚或交予其他共同正犯，而由共同正犯以虛假
   交易外觀掩飾不法金流移動，即難認單純犯罪後處分贓物之
   行為，應仍構成新法第2條第1或2款之洗錢行為。又刑法第33
   9條之4第1項之加重詐欺罪，是法定刑1年以上7年以下有期徒
   刑之罪，而屬洗錢防制法第3條第1款所規定之特定犯罪。如
   詐欺集團向被害人施用詐術後，為隱匿其詐欺所得財物之去
   向，而令被害人將其款項轉入該集團所持有、使用之人頭帳
   戶，並由該集團所屬之車手前往提領詐欺所得款項得逞，檢
   察官如能證明該帳戶內之資金係本案詐欺之特定犯罪所得，
   即已該當於新法第14條第1 項之一般洗錢罪（最高法院108年
   度台上字第1744號判決意旨參照）。查本案被告所為之犯行
   ，係以被害人受騙而匯款至指定帳戶後，其再依上手指示提
   領款項，再依指示將所提領款項交付詐欺集團成員，以此迂
   迴方式將詐欺所得上繳詐欺集團，隱匿犯罪所得之去向，切
   斷資金與當初犯罪行為之關聯性，使偵查機關無法藉由資金
   之流向追查犯罪者，揆諸前開說明，核與洗錢防制法第14條
   第1項之一般洗錢罪要件相合。
 ⑶綜上，核被告陳重宇所為，係犯「刑法第339 條之4 第1項第2
    、3款之「三人以上共同以網際網路對公眾散布而犯詐欺取
   財罪」及洗錢防制法第14條第1項之「一般洗錢罪」。　
 ㈡共同正犯
　 按共同正犯之成立，只須具有犯意之聯絡，行為之分擔，既
   不問犯罪動機起於何人，不必每一階段犯行，均經參與。再
   共同正犯之意思聯絡，原不以數人間直接發生者為限，即有
   間接之聯絡者，亦包括在內，如甲分別邀乙、丙犯罪，雖乙
   、丙彼此無直接之聯絡，亦無礙於其為共同正犯之成立。被
   告參與上開詐欺集團，雖不負責直接以電話或其他方式聯絡
   、詐騙被害人等行為，而推由同犯罪集團之其他成員為之，
   但被告配合完成取款任務，並轉交其他集團成員以掩飾、隱
   匿犯罪所得之去向及所在，被告與上手即暱稱「東子」之男
   子，及其他直接與被害人聯絡而實施詐術之詐欺集團成員，
   應具有相互利用之共同犯意，而各自分擔部分犯罪行為，則
   就所涉三人以上共同詐欺、洗錢等犯行，均有犯意聯絡與行
   為分擔，應論以共同正犯。
 ㈢罪數
 ⑴數行為於同時同地或密切接近之時地實施，侵害同一之法益，
   各行為之獨立性極為薄弱，依一般社會健全觀念，在時間差
   距上，難以強行分開，在刑法評價上，以視為數個舉動之接
   續施行，合為包括一行為予以評價，較為合理，則屬接續犯
   ，而為包括之一罪。查被告分別於如附表二所示之時、地，
   先後多次分別提領各該同一告訴人遭詐騙款項，時間緊密，
   犯罪手法相同，侵害法益同一，各次行為間之獨立性極為薄
   弱，依一般社會健全觀念，在時間差距上，難以強行分開，
   應視為數個舉動之接續施行，合為包括之一行為予以評價，
   分別為接續犯。
 ⑵刑法上一行為而觸犯數罪名之想像競合犯存在之目的，在於避
   免對於同一不法要素予以過度評價。自然意義之數行為，得
   否評價為法律概念之一行為，應就客觀構成要件行為之重合
   情形、主觀意思活動之內容、所侵害之法益與行為間之關連
   性等要素，視個案情節依社會通念加以判斷。刑法刪除牽連
   犯之規定後，原認屬方法目的或原因結果，得評價為牽連犯
   之二犯罪行為間，如具有局部之同一性，或其行為著手實行
   階段可認為同一者，得認與一行為觸犯數罪名之要件相侔，
   依想像競合犯論擬，倘其實行之二行為，無局部之重疊，行
   為著手實行階段亦有明顯區隔，依社會通念難認屬同一行為
   者，應予分論併罰。且如就同一被害人施行加重詐欺後，透
   過洗錢行為以掩飾、隱匿所得去向，因目的單一且具有行為
   重疊性，自應以一行為論處想像競合犯。經查，本件被告就
   如附表一所示犯行，乃係以一行為同時觸犯「三人以上共同
   以網際網路對公眾散布而犯詐欺取財罪」及「一般洗錢罪」
   ，為想像競合犯，應依刑法第55條規定，從較重之「三人以
   上共同以網際網路對公眾散布而犯詐欺取財罪」處斷。
 ⑶按洗錢防制法第16條第2項規定：「犯前2條之罪，於偵查或審
   判中自白者，減輕其刑」，被告就所犯參與犯罪組織罪，曾
   於偵查及審判中自白；被告將詐欺不法款項逐層轉交而予以
   隱匿之洗錢事實，於偵查及審判中對上述犯行均坦承不諱，
   原應依上開規定減輕其刑。然被告既從一重之加重詐欺罪處
   斷，且該重罪並無法定減刑事由，自無從再適用上開條項規
   定減刑，但本院於量刑時一併審酌。
 ㈤量刑
　 爰以被告責任為基礎，審酌被告正值青壯，不思循正途獲取
   經濟收入，擔任車手提領款項後交付贓款予其他詐騙集團成
   年成員之角色，造成被害人柯皓誌受有18,100元之財產上損
   失，被告所為破壞社會秩序及社會成員間之互信基礎，殊值
   非難；復考量被告犯後於偵、審時坦承犯行，態度尚可，然
   迄今尚未與被害人達成調解並賠償損害之情形，兼衡被告自
   述為高職肄業之智識程度、入監前職業為廚師、未婚、無子
   女、與父親、妹妹同住（見本院卷第143頁）等一切情狀，量
   處如主文所示之刑。
四、沒收
　　按犯罪所得，屬於犯罪行為人者，沒收之，於全部或一部不
    能沒收或不宜執行沒收時，追徵其價額，刑法第38條之1第1
    項前段、第3項定有明文。按共同實行犯罪行為之人，基於
    責任共同原則，固應就全部犯罪結果負其責任，但因其等組
    織分工及有無不法所得，未必盡同，特別是集團性或重大經
    濟、貪汙犯罪，彼此間犯罪所得分配懸殊，其分配較少甚或
    未受分配之人，如仍應就全部犯罪所得負連帶沒收追繳之責
    ，超過其個人所得之剝奪，無異代替其他參與者承擔刑罰，
    違反罪刑法定原則、個人責任原則以及罪責相當原則。故共
    同犯罪，其所得之沒收，應就各人分得之數為之，亦即依各
    共犯實際犯罪利得分別宣告沒收。經查被告陳重宇所獲得之
    報酬，係以其所提領贓款合計97,000元之1%計算，業據被告
    陳重宇於於警詢時供述在卷(偵卷第15頁)，共計970元，此
    部分犯罪所得尚未扣案，依前述說明，應依法諭知沒收，如
    全部或一部不能沒收或不宜執行沒收時，追徵其價額。
據上論斷，應依刑事訴訟法第273 條之1 第1 項、第299 條第1
項前段、第310 條之2 、第454 條第1 項，判決如主文。
本案經檢察官朱健福提起公訴，檢察官楊閔傑到庭執行職務。
中　　華　　民　　國　　111 　年　　5 　　月　　12　　日
                  刑事第四庭     法　    官 黃玉齡

以上正本證明與原本無異。
如不服本判決應於收受判決後20日內向本院提出上訴書狀，並應
敘述具體理由。其未敘述上訴理由者，應於上訴期間屆滿後20
日內向本院補提理由書（均須按他造當事人之人數附繕本），切
勿逕送上級法院。
告訴人或被害人對於判決如有不服具備理由請求檢察官上訴者，
其上訴期間之計算係以檢察官收受判決正本之日期為準。
中　　華　　民　　國　　111 　年　　5 　　月　　12　　日
                                 書  記  官 吳育嫻

附錄論罪科刑法條：
㈠中華民國刑法第339條之4
　犯第339條詐欺罪而有下列情形之一者，處1年以上7年以下有
  期徒刑，得併科1百萬元以下罰金：
　一、冒用政府機關或公務員名義犯之。
　二、三人以上共同犯之。
　三、以廣播電視、電子通訊、網際網路或其他媒體等傳播工具
      ，對公眾散布而犯之。
　前項之未遂犯罰之。
㈡洗錢防制法第2條
　本法所稱洗錢，指下列行為：
　一、意圖掩飾或隱匿特定犯罪所得來源，或使他人逃避刑事追
      訴，而移轉或變更特定犯罪所得。
　二、掩飾或隱匿特定犯罪所得之本質、來源、去向、所在、所
      有權、處分權或其他權益者。
　三、收受、持有或使用他人之特定犯罪所得。
㈢洗錢防制法第14條
　有第二條各款所列洗錢行為者，處7年以下有期徒刑，併科新
  臺幣5百萬元以下罰金。
　前項之未遂犯罰之。
　前二項情形，不得科以超過其特定犯罪所定最重本刑之刑。

附表一：
被害人 詐騙方式 詐騙匯款之指定匯入帳戶 匯款時間 受騙匯款金額 (新臺幣) 柯皓誌 不詳詐騙集團成員於109年11月20日前不久，在網路新聞刊登貸款之虛偽廣告，柯皓誌瀏覽前開訊息後，以通訊軟體LINE語詐騙集團自稱「薛錦戀」成員聯繫，該人即向柯皓誌佯稱：因申請貸款須將文件送至法院公證，要先匯款律師費等語，致柯皓誌陷於錯誤，分別以ATM跨行轉帳方式轉帳右列金額致右列帳戶內。 彰化銀行000-00000000000000號 謝語婕帳戶 109年11月20日13時56分許 18,100元 
附表二：
編號 提領時間 提領地點 提領金額 1 109年11月20日 15時00分35秒 彰化市○○路00號彰化五信華山分社 20,000元 2 109年11月20日 15時01分18秒  20,000元 3 109年11月20日 15時01分55秒  20,000元 4 109年11月20日 15時02分30秒  20,000元 5 109年11月20日 15時03分11秒  17,000元